臺灣高等法院刑事裁定
111年度聲字第3721號
聲  請  人  臺灣高等檢察署檢察官
受  刑  人  藍軍榮



上列聲請人因受刑人數罪併罰有二裁判以上，聲請定其應執行之
刑（聲請案號：臺灣高等檢察署111年度執聲字第1757號），本
院裁定如下：
    主  文
聲請駁回。
    理  由
一、聲請意旨略以：受刑人藍軍榮（下稱受刑人）因違反毒品危
    害防制條例等數罪，先後經判決確定如附表，其數罪中有刑
    法第50條第1項第1款但書所列情形，經受刑人請求檢察官聲
    請定應執行刑，此有其提出之切結書1份附卷可稽，應依刑
    法第50條第1項第1款、第2項、第53條、第51條第5款規定，
    定其應執行之刑，爰依刑事訴訟法第477條第1項聲請裁定等
    語。
二、按「裁判確定前犯數罪者，併合處罰之。但有下列情形之一
    者，不在此限：一、得易科罰金之罪與不得易科罰金之罪。
    二、得易科罰金之罪與不得易服社會勞動之罪。三、得易服
    社會勞動之罪與不得易科罰金之罪。四、得易服社會勞動之
    罪與不得易服社會勞動之罪。前項但書情形，受刑人請求檢
    察官聲請定應執行刑者，依第51條規定定之。」、「數罪併
    罰，有二裁判以上者，依刑法第51條之規定，定其應執行之
    刑」，刑法第50條、第53條分別定有明文。又為明確限制數
    罪併罰適用之範圍，以維法安定性，並避免不得易科罰金之
    罪與得易科罰金之罪合併，造成得易科罰金之罪無法單獨易
    科罰金，致罪責失衡，且不利於受刑人，刑法第50條第1項
    但書規定將易科罰金與易服社會勞動之罪，分別列舉得易科
    、不得易科、得易服與不得易服等不同情形之合併，以作為
    數罪併合處罰之依據。且依同條第2項規定，對於判決確定
    前所犯數罪而有該條第1項但書各款所列情形者，除受刑人
    請求檢察官聲請定應執行刑者外，不得併合處罰。是受刑人
    就得易科罰金之罪與不得易科罰金之罪，有權請求檢察官聲
    請法院合併定執行刑，至已請求定執行刑後，得否撤回其請
    求及撤回之期限為何，雖法無明文，然鑑於該規定係賦予受
    刑人選擇權，以維其受刑利益，並非科以選擇之義務，是在
    其行使該請求權後，自無不許撤回之理。惟為避免受刑人於
    裁定結果不符其期望時，即任意撤回請求，而濫用請求權，
    無限聽其不安定狀態之繼續，其撤回請求之時期，自應加以
    限制。而就裁判之羈束力以觀，裁判者於裁判生效後，不得
    逕行撤銷或變更，此乃法安定性原則之體現，基此，應認管
    轄法院若已裁定生效，受刑人即應受其拘束，無許其再行撤
    回之理，以免影響國家刑罰權之具體實現，及法安定性之維
    護。換言之，倘受刑人於管轄法院裁定生效前，已撤回其請
    求，依刑法第50條第1項但書規定，即不得對其併合處罰，
    俾符保障受刑人充分行使上述選擇權之立法本旨，並兼顧罪
    責之均衡（最高法院111年度台抗字第207號裁定意旨參照）
    。
三、經查：
  ㈠受刑人因違反毒品危害防制條例等案件，附表編號1所示之罪
    經臺灣桃園地方法院判處如附表編號1所示之刑，並確定在
    案；附表編號2所示之罪，經臺灣桃園地方法院判處如附表
    編號2所示之刑，嗣經本院及最高法院判決上訴駁回確定在
    案，且附表所示各罪，均係附表編號1所示之罪判決確定日
    （民國110年3月17日）前所犯，有各該刑事判決書及本院被
    告前案紀錄表附卷可憑（見本院卷第13至38、57至58、61頁
    ），是聲請人以本院為各該案犯罪事實最後判決之法院聲請
    定其應執行之刑，固非無據。惟查，受刑人所犯如附表所示
    各罪，其中有得易科罰金之罪（附表編號1）、不得易科罰
    金之罪（附表編號2），合於刑法第50條第1項但書之規定，
    依同條第2項規定，應由受刑人請求檢察官聲請定其應執行
    刑，始得依刑法第50條第2項規定定其應執行刑，觀諸卷附
    「臺灣桃園地方檢察署依102年1月23日修正之刑法第50條調
    查受刑人是否聲請定應執行刑調查表」（見本院卷第9頁）
    ，受刑人雖於111年10月12日勾選「就上列不得易科罰金與
    得易科罰金或得易服社會勞動之案件，我要聲請定刑」之選
    項，惟受刑人經本院通知其就本件檢察官聲請定應執行刑案
    件陳述意見時，表示：「陳述人對於最高法院110年度台上
    字第6141號駁回之判決部分，尚有另行提起再審或非常上訴
    之意，暫請貴院暫緩定其應執行刑，不勝感激」等語，有受
    刑人111年11月28日「陳述意見狀」在卷可稽（見本院卷第7
    3頁），是受刑人已表示不願就如附表編號1、2之罪刑定應
    執行刑之意甚明，堪認受刑人已變更意向而以上開「陳述意
    見狀」撤回其先前定應執行刑之請求，依上開說明，受刑人
    所犯如附表編號1、2所示之罪，自不能併合處罰。
  ㈡綜上所述，本院就本件檢察官之聲請既尚未裁定定應執行刑
    並生效，而訴訟關係尚未終結，自應許受刑人撤回其定應執
    行刑之請求，以符合其實際受刑利益。從而，檢察官就如附
    表所示案件聲請定應執行刑，於法未合，應予駁回。
四、據上論斷，應依刑事訴訟法第220條，裁定如主文。
中　　華　　民　　國　　111 　年　　12 　　月　　13　日
                  刑事第二十五庭審判長法　官  邱滋杉
                                      法　官  劉兆菊
                                      法　官  黃翰義
以上正本證明與原本無異。
如不服本裁定，應於收受送達後五日內向本院提出抗告狀。
                                      書記官  邱鈺婷
中　　華　　民　　國　　111 　年　　12　　月　　20　　日
附表：
編號  1 2 罪名  著作權法 毒品危害防制條例 宣告刑  有期徒刑2月 有期徒刑7年6月 犯罪日期  108年3月22日 107年12月29日 偵查（自訴）機關年度案號  桃園地檢109年度偵字第5882號 桃園地檢108年度偵字第19377號 最後事實審 法院 臺灣桃園地方法院 本院  案號 109年度桃智簡字第12號 110年度上訴字第 862號  判決日期 110年2月3日 110年6月16日 確定判決 法院 同上 最高法院  案號 同上 110年度台上字第 6141號  確定日期 110年3月17日 111年7月7日